【裁判字號】    96,交聲,304
【裁判日期】    970124
【裁判案由】    違反道路交通管理處罰條例聲明異議
【裁判全文】
臺灣新竹地方法院交通事件裁定         96年度交聲字第304號
移送機關即
原處分機關  交通部公路總局新竹區監理所新竹市監理站
異  議  人
即受處分人  甲○○
上列異議人即受處分人因違反道路交通管理處罰條例案件，對於
交通部公路總局新竹區監理所新竹市監理站民國96年11月8 日竹
監新三字第裁51－E00000000、E00000000號等違反道路交通管理
事件裁決書處分，聲明異議，本院裁定如下：
    主  文
異議均駁回。
    理  由
一、異議意旨略以：受處分人即異議人甲○○（下稱異議人甲○
    ○）於民國96年9 月份，因公司人員不足，故時常加班超過
    上午10時以上，下班之後就直接返家休息，而罰單上之舉發
    時間及地點均有異常，並非異議人甲○○下班之後會經過之
    路線，且罰單均未附帶任何舉證，異議人甲○○深感不服，
    為此狀請撤銷原處分云云。
二、原處分意旨略以：異議人甲○○所有車號FG8－109號重型機
    車，於96年9月1日上午10時15分許，在新竹市○○路65巷口
    處，為新竹市警察局第一分局員警填掣竹市警交字第E00000
    000、E00000000號等違反道路交通管理事件通知單（下稱舉
    發通知單），逕行舉發其「１、騎乘機車未戴安全帽。２、
    闖紅燈（直行）」、「行車違規經警鳴笛拒絕停車並駕車逃
    逸（併E00000000號【此應為E00000000號之筆誤】）」，並
    送達予異議人甲○○，異議人甲○○不服舉發，於96年9 月
    26日向交通部公路總局新竹區監理所新竹市監理站（下稱新
    竹市監理站）陳述意見，經新竹市監理站於96年10月1 日以
    竹監新字第0962300988號函請原舉發單位即新竹市警察局第
    一分局查證，新竹市警察局第一分局遂於96年10月9 日以竹
    市警一分五字第0960021363號函覆略以：「…說明二、陳述
    人甲○○君不服本分局樹林頭派出所以第E00000000、E0000
    0000號單逕行舉發車號FG8－109號重（誤載為種）機車交通
    違規案，經查本件係違規人騎乘機車闖紅燈及未戴安全帽，
    經員警鳴笛示警攔停拒絕停車逃逸違規舉發案件，依據道路
    交通管理處罰條例第7條之2規定，不服指揮稽查而逃逸逕行
    舉發無須舉發照片，其違規經執勤員警目睹逕行舉發無誤，
    …。」等情，新竹市監理站再於96年10月15日以竹監新字第
    0963301536號函覆異議人甲○○違規事實經執勤員警目睹逕
    行舉發無誤，並請依規繳納罰鍰，惟異議人甲○○對於上開
    函覆仍有不服，新竹市監理站遂於96年10月17日，依據舉發
    之違規事實及違反道路交通管理處罰條例第31條第6 項、第
    53條第1 項、違反道路交通管理事件統一裁罰基準及處理細
    則第43條、第44條及第67條等規定，掣開竹監新三字第裁51
    －E00000000 號違反道路交通管理事件裁決書（下稱裁決書
    ），認異議人甲○○於96年9月1日上午10時15分許，在新竹
    市○○路段有「一、機器腳踏車駕駛人未依規定戴安全帽。
    二、駕車行經有燈光號誌管制之交岔路口闖紅燈。」等違規
    行為，裁罰異議人甲○○罰鍰新臺幣（下同）合計2千3百元
    整；並依據舉發之違規事實及違反道路交通管理處罰條例第
    60條第1 項、違反道路交通管理事件統一裁罰基準及處理細
    則第43條、第44條及第67條等規定，另掣開竹監新三字第裁
    51－E00000000 號裁決書，認異議人甲○○於96年9月1日上
    午10時15分許，在新竹市○○路段有「一、違反處罰條例之
    行為，拒絕停車接受稽查而逃逸。」之違規行為，裁罰異議
    人甲○○罰鍰3千元整，上開2裁決書於同日送達予異議人甲
    ○○。嗣經新竹市監理站重新審核處分內容，因漏載受處分
    人及處罰主文漏載違規記點等資料，新竹市監理站再於96年
    11月8日重新掣開竹監新三字第裁51－E00000000、E0000000
    0 號等裁決書處分，並於同日送達予異議人甲○○，異議人
    甲○○隨即具狀聲明異議。
三、按駕駛人駕駛車輛或行人在道路上，應遵守道路交通標誌、
    標線、號誌之指示、警告、禁制規定，並服從執行交通勤務
    之警察或依法令執行指揮交通及交通稽查任務人員之指揮，
    道路交通管理處罰條例第4條第1項定有明文。次按機器腳踏
    車駕駛人或附載座人未依規定戴安全帽者，處駕駛人新臺幣
    5 百元罰鍰；汽車駕駛人，行經有燈光號誌管制之交岔路口
    闖紅燈者，處新臺幣1千8百元以上5千4百元以下罰鍰；汽車
    駕駛人，駕駛汽車有違反本條例之行為，經交通勤務警察或
    依法令執行交通稽查任務人員制止時，不聽制止或拒絕停車
    接受稽查而逃逸者，除按各該條規定處罰外，處新臺幣3 千
    元以上6千元以下罰鍰；道路交通管理處罰條例第31條第6項
    、第53條第1項及第60條第1項分別定有明文；又依同條例第
    63條第1項第1款、第3 款規定，汽車駕駛人有下列各款所列
    條款之一者，除依原條款處罰鍰外，並予記點：一、有…或
    第60條第1項、第2項第1款、第2款情形之一者，各記違規點
    數1 點。…三、有…第53條或第54條情形之一者，各記違規
    點數3點。
四、經查：訊據異議人甲○○矢口否認有上開竹市警交字第E000
    00000、E00000000號等舉發通知單所載之違規事實，並於本
    院96年12月26日庭訊時先辯稱：伊要求程序正義，而本件員
    警舉發並無照片或影片等具體舉證，伊的工作係全家便利商
    店新竹大竹店（位在新竹市○○路上）之大夜班，工作時間
    係從晚上11時開始上班，本件遭舉發當天，伊於上午9、10
    時下班後就直接從全家便利商店新竹大竹店沿新竹市○○路
    接成功路直接回家，沒有行經遭舉發地點之新竹市○○路65
    巷口路段，且當天伊有戴銀色安全帽，沒有穿雨衣或披風，
    騎乘之機車也是銀色的，是山葉廠牌的機車，並沒有借給他
    人使用，車牌也未失竊，伊質疑當時現場若有2 名員警執勤
    ，為何沒有攜帶照相機、手提式錄影機等相關設備做採證的
    動作，且依證人乙○○○○所述，既能注意到違規駕駛人未
    戴安全帽及車子之車號，又因攔停接觸到違規駕駛人而略知
    違規駕駛人之體型，為何未能注意違規駕駛人身上所穿衣服
    之顏色及機車之外觀，因而懷疑本件舉發或有誤認之情事等
    語（見本院卷第24、25、28至31頁），嗣經異議人甲○○出
    庭確認該車號FG8－109號重型機車之廠牌型號後，又改稱該
    機車係「KYMCO」、三陽廠牌的奔騰125型號等語（見本院卷
    第25頁），並有親筆繪製之員警舉發地點相關位置圖1 份加
    以佐證（見本院卷第5頁）。惟查：
（一）證人葉天星即本件掣開竹市警交字第E00000000、E000000
      00號舉發通知單之新竹市第一分局樹林頭派出所員警於本
      院上開訊問時結證稱略以：本件駕駛人騎乘車號FG8－109
      號重型機車於96年9月1日上午10時15分許在新竹市○○路
      巷口有未戴安全帽、闖紅燈之違規行為，當天天氣很好，
      車流量並不多，他有目擊到騎乘車號FG8－109號重型機車
      之駕駛人違規，而他在執勤時，如果見到有違規都會攔停
      ，本件就上前攔截時因該違規駕駛人沒有停車而駕車逃逸
      ，又因該違規駕駛人未戴安全帽，所以他在一瞬間有看到
      違規駕駛人之正面，且在攔停的時候有稍微接觸到，有印
      象該名違規駕駛人之體型與異議人甲○○之體型相似，但
      並沒有注意到該名違規駕駛人身上穿的外套是何種顏色，
      因為只會注意到違規駕駛人之違規情形，而逕行逃逸是罰
      車主，故只會注意車牌及車子外觀顏色，且對於該機車的
      外觀特徵並沒有特別注意，只知道車身為銀色，而光陽廠
      牌與三陽廠牌之機車車型相類似，當場記下車號、車型（
      指車身顏色）後，再回去用電腦查詢，查詢結果為光陽廠
      牌，又因當時並沒有預料到該違規駕駛人會拒絕受檢，而
      依相關交通勤務法規係以目擊方式觀察有無違規，有違規
      情形則馬上攔停舉發，並未明文規定對於交通違規案件必
      須使用照相機或攝影機等器材採證，所以當時沒有進行拍
      照，但因為當事人會質疑他們沒有照相，且通常對於違規
      行為都會不承認，針對這種情況，如果看見車牌不明或是
      感覺有疑慮的，他們不會開紅單，至於本件則因有確認車
      牌，並沒有記錯，所以就逕行舉發，沒有誤認之情事等語
      （見本院卷第25至30頁）。
（二）按汽車駕駛人之行為有不服指揮稽查而逃逸，當場不能或
      不宜攔截製單舉發者，得逕行舉發；第1 項逕行舉發，應
      記明車輛牌照號碼、車型等可資辨明之資料，以汽車所有
      人為被通知人製單舉發。道路交通管理處罰條例第7條之2
      第1 項第4款前段、第4項分別定有明文；又依內政部警政
      署交通違規稽查與輕微違規勸導作業注意事項第4 點說明
      ：「肆、具體作法：一、交通違規稽查（一）逕行舉發1.
      汽車駕駛人之行為有下列情形之一，『當場不能或不宜』
      攔截製單舉發者，得逕行舉發：（4） 不服指揮稽查而逃
      逸，或聞消防車、救護車、警備車、工程救險車之警號不
      立即避讓者。…6.逕行舉發，應記明車輛牌照號碼、車型
      等可資辨明之資料，以汽車所有人為被通知人製單舉發。
      …（二）攔停舉發…5.經明確指揮制止攔檢不停車輛，應
      避免追車，依規定逕行舉發，…」等規定，可知員警在執
      行交通違規稽查攔停舉發時，如經明確指揮制止攔檢不停
      之車輛，或不服指揮稽查而逃逸，應避免追車，得依規定
      予以逕行舉發，並應記明車輛牌照號碼、車型等可資辨明
      之資料，以汽車所有人為被通知人製單舉發。證人葉天星
      前述就不服稽查取締逃逸之交通違規事由逕行舉發之經過
      所為之證述各節，足稽本件執行交通違規稽查程序與上開
      道路交通管理處罰條例第7條之2第1項第4款、第4項及內
      政部警政署交通違規稽查與輕微違規勸導作業注意事項之
      相關交通違規稽查舉發等規定相符，且依卷附之舉發通知
      單影本2紙所示（見本院卷第9頁），其上方均書寫「光陽
      銀色（一男）」等字樣，亦與證人葉天星所證稱其在一瞬
      間有看到違規駕駛人之正面，又因在攔停的時候有稍微接
      觸到，且用電腦查證無誤後才開單告發等證詞相吻合。
（三）另異議人甲○○雖辨稱依其個人的記憶，96年9月1日那天
      伊是直接回家，並沒有走那段路（指新竹市○○路65巷口
      路段），惟就異議人此部分辯稱一情，並無其他事證可資
      佐憑，且依卷內所附資料亦無相關證據可認異議人甲○○
      所辯屬實，從而異議人甲○○在無相關確信資料可資佐證
      之下，僅空言伊於96年9月1日那天並沒有行經證人葉天星
      舉發地點即新竹市○○路65巷口云云，本院尚無從採信。
（四）再者，本件雖無直接之違規採證照片可資佐證，然證人葉
      天星為原處分機關認定異議人甲○○有前開違規行為之原
      證人，其到庭以言詞供述本件待證事實，即異議人甲○○
      有前開違規事實，本院由上開證人葉天星證述已得異議人
      甲○○確有上開違規行為之心證，且於本件卷存證據資料
      內並無任何積極證據足以證明證人葉天星之證述係屬虛偽
      ，亦無足以令人顯信其供述為不可採之品性證據或前科證
      據存在，自不得僅以證人葉天星為本件開單舉發異議人甲
      ○○違規之員警而全盤抹煞其在訴訟上所具有之原證人資
      格。又按交通員警掣單舉發違反道路交通管理處罰條例所
      列之違規事實，本質上為行政處分，係公務員基於職務上
      權力，依法就特定之具體事件所為具有公法上效果之單方
      行政行為，基於公務員為公法上行為具有公信力之原則，
      該行政處分當可被推定為真正，其據以依法處分之事實認
      定亦為正確無誤，本此公信原則，乃立法者賦予行政機關
      制定違反道路交通事件統一裁罰標準及處理細則，使執勤
      員警得當機處分以維護交通秩序、安全之行政目的，反之
      ，若謂公務員一切行政行為均需預留證據以證其實，則國
      家行政勢必窒礙難行，據此，刑事訴訟法就犯罪證據有關
      之規定中，與行政秩序罰之交通違規裁罰本旨不合之部分
      ，自不在準用之列。至異議人甲○○雖謂伊曾於7年前，
      因與新竹市第一分局樹林頭派出所某陳姓高階主管之兒子
      發生擦撞，該名陳姓高階主管態度非常強硬，除拒絕伊做
      筆錄外，伊的朋友亦被阻擋在警察局門外，且警察曾調閱
      伊資料後，有7 名警員曾叫伊父親到警局內之小房間，之
      後伊父親叫伊不要做筆錄，所以伊懷疑當時處理之警員中
      有人懷恨在心等語（見本院卷第28頁），惟查異議人甲○
      ○上開所述，並無相關實證可資證明，且異議人甲○○亦
      自承伊於這7 年之期間內，雖曾被新竹市第一分局樹林頭
      派出所開過3、4次單，但都是伊本身違規，所以沒有異議
      ，故異議人甲○○所稱警員有人懷恨在心等語，顯屬個人
      臆測之詞，再者，本件現場舉發員警即證人葉天星亦證稱
      ：他之前是在新竹市警察局第一分局西門派出所、第三分
      局南寮派出所任職，調任新竹市警察局第一分局樹林頭派
      出所還不到1 年，從來沒有聽過異議人甲○○上開所述情
      事，且派出所主管常常更換，亦不認識異議人甲○○所稱
      之陳姓高階主管等語（見本院卷第28頁），從而證人葉天
      星與異議人甲○○素昧平生，並無仇隙，衡情當無設詞攀
      誣、濫予舉發之理，本件既無任何證據足資證明證人葉天
      星有捏造事實、違法取締之情事，則執勤員警本其維護交
      通秩序、安全職責所為之舉發，自應受到合法、正確之推
      定，並此敘明。
（五）末按本條例之處罰，受舉發違反道路交通管理事件之受處
      罰人，認為受舉發之違規行為應歸責他人者，應於舉發違
      反道路交通管理事件通知單應到案日期前，檢附相關證據
      及應歸責人相關證明文件，向處罰機關告知應歸責人，處
      罰機關應即另行通知應歸責人到案依法處理。逾期未依規
      定辦理者，仍依本條例各該違反條款規定處罰，道路交通
      管理處罰條例第85條第1 項定有明文。是異議人甲○○並
      未於本件舉發通知單應到案日期前，檢附相關證據及應歸
      責人相關證明文件，向處罰機關告知應歸責人，從而原處
      分機關依前述規定裁罰機車之所有人即異議人甲○○，此
      部分尚屬適法。
（六）從而，本件異議人甲○○上述所辯之詞，均不足採，其於
      前揭舉發通知單上所載時地，分別有騎乘機車未戴安全帽
      、闖紅燈（直行）及行車違規經警鳴笛拒絕停車並駕車逃
      逸等違規行為，堪以認定，自應依法裁罰。
五、依上所述，異議人甲○○確有在上開舉發通知單所載時、地
    ，有有騎乘機車未戴安全帽、闖紅燈（直行）及行車違規經
    警鳴笛拒絕停車並駕車逃逸等，原處分機關依前開道路交通
    管理處罰條例第31條第6 項、第53條第1項、第60條第1項、
    及違反道路交通管理事件統一裁罰基準表之規定，裁罰異議
    人甲○○罰鍰合計5千3百元整，並依同條例第63條第1 項第
    1款、第3款規定記違規點數合計4 點，於法尚無違誤，應予
    維持。異議人甲○○上述所辯，均無理由，應予駁回。
六、據上論斷，依道路交通案件處理辦法第19條，裁定如主文。
中    華    民    國    97    年     1    月    24    日
            臺灣新竹地方法院交通法庭
                              法  官  劉兆菊
以上正本證明與原本無異。
如不服本裁定，應於裁定送達後5日內向本院提出抗告狀。
中    華    民    國    97    年     1    月     24   日
                              書記官  蕭汝芳


司法院資訊處製作；財團法人民間司法改革基金會備份。
